臺灣高等法院花蓮分院刑事判決　　　　　96年度上易字第61號
上　訴　人　臺灣花蓮地方法院檢察署檢察官
被　　　告　甲○○
　　　　　　　　　　　號
選任辯護人　萬維堯律師
被　　　告　丙○○
上列上訴人因被告詐欺案件，不服臺灣花蓮地方法院95年度易字
第401號中華民國96年3月2日第一審判決（起訴案號：臺灣花蓮
地方法院檢察署91年度偵續字第10號），提起上訴，本院判決如
下：
    主  文
原判決關於甲○○部分撤銷。
甲○○意圖為自己不法之所有，以詐術使人將本人之物交付，處
有期徒刑伍月，如易科罰金以新台幣玖佰元（銀元三百元）折算
壹日。
其他（劉峻誠部分）上訴駁回。
    事　　實
一甲○○於民國88年間借用中瑩營造工程有限公司 (下稱中瑩公
  司)名義承包玉山國家公園管理處所發包之「89年度南安地區
  環境工程 (下稱南安工程)後，又將該工程轉包予劉峻誠（原
  名劉世宥），因劉世宥債信不良，詎甲○○竟萌不法所有之意
  圖，遂由甲○○、劉峻誠前往花蓮縣吉安鄉○○路○段87號，
  由甲○○持中瑩公司之印章，以中瑩公司為買受人向大寬有限
  公司 (下稱大寬公司)購買新台幣 (下同)53 萬元之石材，並
  由甲○○持中瑩公司之印章蓋用於買賣合約書上，且由甲○○
  先付10萬元之訂金。甲○○、劉峻誠並約定上開石材買賣之價
  金由甲○○於劉峻誠轉包應得之工程款中扣除，由甲○○給付
  予大寬公司，嗣劉峻誠將該工程完工約百分之70，因家庭變故
  未續行施作，其餘約百分30由甲○○另行聘工施作完成，且向
  大寬公司追加部分石作，總共大寬公司交付之石材計575,640
  元，甲○○與劉峻誠經結算劉某所完成之工程價額總共977,70
  0元，其中並依上開約定扣除36萬元應給付予大寬公司之石材
  款。甲○○於工程全部完工並領得全部工程款後，甲○○遂意
  圖為自己不法之所有，乃藉詞向大寬公司訂購石材者為劉峻誠
  而拒付給大寬公司其餘石材餘款475, 640元，大寬公司因此追
  討無著，始知受騙。
二案經大寬公司負責人林明哲訴由臺灣花蓮地方法院檢察署檢察
  官偵查起訴。
    理  由
壹、被告甲○○部分：
　一訊據被告甲○○矢口否認有何詐欺犯行，辯稱伊借用中瑩公
  　司名義標得之南安工程，其中轉包予劉峻誠施作部分，施作
    石材應由劉峻誠購買，與大寬公司間之石材買賣合約書伊固
    持中瑩公司印章蓋章於合約書上，惟伊並未簽名，另由劉峻
    誠簽名於合約書上，買受人應為劉峻誠云云，然查：
  　(一)依卷附買賣合約書記載，本件立合約書人甲方（賣方）為
    　大寬公司、乙方（買方）則為中瑩公司，並書明甲○○為
      中瑩公司之代表人，合約書上乙方所蓋中瑩公司之印章為
      被告甲○○所蓋用，此有卷附買賣合約書可證，該合約書
      之真正亦為被告甲○○所是認；由上開買賣合約書之記載
      ，買方明確記載為中瑩公司，被告甲○○又持中瑩公司之
      印章蓋用其上，且載明被告甲○○為中瑩公司之代表人，
      乃被告甲○○事後竟反於該合約書記載推諉卸責，百般耍
      賴，其有詐欺之犯意已甚明顯。
    (二)上開買賣合約書上雖有劉峻誠於乙方中瑩公司印文之旁簽
      名，惟買賣合約書明載乙方為「中瑩營造工程有限公司」
      ，縱劉峻誠共同簽名於契約書之買方欄，亦無從據此否定
      訂約買方為被告甲○○之事實。
    (三)尤有甚者，被告甲○○亦供承伊與被告劉峻誠間約定劉峻
      誠轉包之工程，其中有關使用大寬公司之石材價款部分，
      應由甲○○於劉峻誠轉包之工程款扣除，且本件被告2人
      於結算時又已扣除該石材款36萬元未給付予劉峻誠，凡此
      再再均顯示向大寬公司購買之石材價款應由被告甲○○付
      與大寬公司，乃被告甲○○又自承本件伊借牌轉包之工程
      款已全部領得，乃其竟與大寬公司簽約於先，事後又百般
      設詞諉責於劉峻誠，如謂其自始無詐欺之犯意，孰能相信
      。
    (四)被告甲○○雖又辯稱因劉峻誠尚有百之30工作未完成，伊
      需另行僱工完成，所以從劉峻誠工程款中扣取之石材款無
      法給付，而需用以支付劉峻誠未完工部分之工程款云云，
      然查：被告甲○○與劉峻誠結算之工程款，既需扣除劉峻
      誠未完工部分之工程費，彼等2人間結算之金額以轉包總
      金額百之70為計算標準，此由被告劉峻誠所供伊以160 萬
      元轉包，結算結果甲○○只給977,700元 (含石材)，此為
      甲○○不否認之事實；如以總轉包價格160萬元百分之70
      計算，劉峻誠應得金額應為112萬元，足見被告2人結算之
      轉承包金額，應係扣除百分之30未完工部分應再支付之金
      額，而非以轉承包金額百分之70計算之基礎。
    (五)大寬公司因本件石材買賣開發3張金額合計為634,381元之
      統一發票 (內含百分之5營業稅)發票所載買受人即有中瑩
      公司，此有卷附該3張統一發票影本可資佐證，足見本件
      買賣連同追加部分之貨款應由買受人即借中瑩公司名義標
      得工程之被告甲○○無訛；上開統一發票之總金額雖較告
      訴人主張交付石材之總金額略高，然依大寬公司之出貨單
      記載係加計運費，從而大寬公司交付石材之總金額應以告
      訴人主張之金額為準，附此敘明。
  三綜上所述，被告甲○○詐欺犯行明確而堪予認定。本件原審
    為被告甲○○無罪之判決，核有未當，公訴人此部分上訴為
    有理由，應由本院撤銷改判。核被告甲○○所為，係犯刑法
    第339條第1項之詐欺取財罪。茲審酌被告犯後迄今拒付本件
    貨款，多方飾卸其詞而無悔意及犯罪所生損害等一切情狀，
    量處有期徒刑5月，並諭知如易科罰金之折算標準。被告行
    為後刑法第41條易科罰金之折算標準已修正提高，比較新舊
    法之結果，以修正前舊法為有利於被告，應適用修正前之法
    律。
貳、被告劉峻誠部分：
　一公訴意旨略以：劉峻誠向甲○○轉包前述南安工程，與甲○
    ○向大寬公司購買前開石材，竟無故拒付價款，因認被告劉
    峻誠亦涉犯詐欺罪嫌而一併提起公訴。
  二訊據被告劉峻誠堅決否認有何詐欺犯行，辯稱伊因債信不良
    才偕同甲○○向大寬公司購買石材，約定購買人甲○○，價
    款由甲○○從伊轉包之工程款中扣除，並由甲○○付予大寬
    公司等語；經查：被告劉峻誠上開辯解與卷附買賣合約書之
    記載相同，已如前述，且被告甲○○又自承劉峻誠轉包已完
    成百分之70，其中所使用之石材價款確已由甲○○應給付予
    劉峻誠之工程款中扣除，足見被告劉峻誠上開辯解應係事實
    而堪予採信，從而本件應付與大寬公司石材款者為甲○○而
    非劉峻誠，被告劉峻誠自無詐欺可言，此部分不能證明被告
    劉峻誠犯罪，原審為其無罪之判決，核無不當，公訴人此部
    分之上訴為無理由，應予駁回
據上論斷，應依刑事訴訟法第368條、第369條第1項前段、第364
條、第299條第1項前段，刑法第399條第1項、第2條第1項前段，
修正前刑法第41條，罰金罰鍰提高標準條第1條前段判決如主文
。
本案經檢察官乙○○到庭執行職務。
中　　華　　民　　國　　96　　年　　6　　月　　14　 　日
                  刑事庭審判長法  官  謝志揚
                              法  官  湯文章
                              法  官  蔣有木
以上正本證明與原本無異。
本件不得上訴。
　　                          書記官　劉夢蕾
中　　華　　民　　國　　96　　年　　6　　月　　15  　日
